臺灣臺南地方法院刑事判決
111年度訴字第193號
公  訴  人  臺灣臺南地方檢察署檢察官
被      告  吳博欽



選任辯護人  高亦昀律師
(法扶律師)          
上列被告因違反毒品危害防制條例案件，經檢察官提起公訴（11
0年度偵字第21587號），本院判決如下：
    主  文
吳博欽犯持有第二級毒品罪，處有期徒刑捌月。扣案如附表所示
之第二級毒品甲基安非他命拾伍包（含包裝袋拾伍只），均沒收
銷燬。
    事  實
一、吳博欽明知甲基安非他命係毒品危害防制條例第2條第2項第
    2款所列之第二級毒品，依法不得持有，竟於民國110年10月
    9日晚間22時30分前某時，在臺南市○○區○○○○○道00號斜對面
    公園內，以新臺幣（下同）5,000元，向真實姓名、年籍均
    不詳之成年人，購得如附表所示甲基安非他命15 包而持有
    之；嗣於同日22時30分許，駕駛車號000-0000號普通重型機
    車行經臺南市○○區○○○街0號時，因違規闖越紅燈為警攔查，
    經警詢問後，主動將裝於黑色硬盒內之15包甲基安非他命（
    驗後淨重共計1.896公克）交付，並為警扣案，始悉上情。
二、案經臺南市政府警察局第二分局報告臺灣臺南地方檢察署檢
    察官偵查起訴。
    理  由
一、本判決所引用被告以外之人於審判外之陳述，雖屬傳聞證據
    ，然被告吳博欽與辯護人於本院準備中均表示同意作為證據
    （本院卷第72至73頁），本院審酌上開證據資料作成時之情
    況，尚無違法不當及證明力明顯過低之瑕疵，亦認為以之作
    為證據應屬適當，爰依刑事訴訟法第159條之5第1項規定，
    認有證據能力；其餘各項非供述證據，亦無證據證明係公務
    員違背法定程序所取得，或有證明力明顯過低之情，且經本
    院於審判期日合法踐行證據調查程序，由當事人互為辯論，
    業已保障當事人訴訟上之權利，本院均得採為證據。
二、上開犯罪事實，業據被告於偵查及本院審理時坦承不諱（偵
    卷一第31至33頁，本院卷第71至79、147至169頁），核與證
    人黃宇澤偵查時所為證述大致相符（偵一卷第45至47頁），
    並有臺南市政府警察局第二分局扣押筆錄、扣押物品目錄表
    、扣押物品收據、現場及扣押照片11張等件附卷可稽（本院
    卷第27至35、73至83頁）。又扣案之白色結晶15包（驗後淨
    重共計1.896公克），經送驗後檢出含有第二級毒品甲基安
    非他命乙節，亦有高雄市立凱旋醫院110年12月27日南市凱
    醫驗字第70550號濫用藥物成品檢驗鑑定書存卷可憑（偵一
    卷第65至71頁），足認被告前開出於任意性之自白與事實相
    符，應堪採信，本件事證明確，被告犯行均堪認定，應依法
    論科。
三、論罪科刑
㈠、核被告所為，係犯毒品危害防制條例第11條第2項之持有第二
    級毒品罪；起訴書固未列載此罪名及法條，惟起訴書之犯罪
    事實已敘及被告持有15包甲基安非他命之行為，且經被告與
    其辯護人就持有甲基安非他命的部分為實質辯論，對於被告
    訴訟上防禦權並無任何侵害，本院自得依法審理裁判。至公
    訴意旨認被告係犯同條例第4條第2項之運輸第二級毒品罪嫌
    ，尚有未洽，詳後述不另為無罪諭知部分之論述。
㈡、又被告於本案查獲後（110年10月10日0時32分許）為警採尿
    送驗，檢驗結果固檢出第二級毒品甲基安非他命陽性反應，
    然觀諸被告於本院審理時供承，扣案15包甲基安非他命係其
    於本案查獲前甫向真實姓名、年籍均不詳之成年人所購入，
    要拿回去自己吸食等語（本院卷第76頁），堪認被告在取得
    本件扣案毒品後，尚未施用，即遭警查獲，是被告另案施用
    毒品之犯行，與本案持有毒品之犯行，兩者顯非同一事實，
    核無吸收關係可言，附此敘明。
㈢、按刑法第62條之所謂發覺，係指有偵查犯罪職權之公務員已
    知悉犯罪事實與犯罪之人而言，而所謂知悉，固不以確知其
    為犯罪之人為必要，但必其犯罪事實，確實存在，且為該管
    公務員所確知，始屬相當。如犯罪事實並不存在而懷疑其已
    發生，或雖已發生，而為該管公務員所不知，僅係推測其已
    發生而與事實巧合，均與已發覺之情形有別（最高法院75年
    台上字第1634號刑事判決先例意旨參照）。查被告因騎乘機
    車闖越紅燈而為警攔查，且為警進行拍搜時，發現口袋有一
    個黑色硬盒，然員警於該時因被告為毒品人口且神色慌張，
    而有所推測及懷疑，然尚無法「確知」被告有持有第二級毒
    品安非他命之犯行，而被告於此際，主動向員警交付扣案15
    包毒品等節，有被告偵訊筆錄在卷可查（偵一卷第32頁），
    且與證人即員警黃宇澤於偵訊時所證述之查獲過程相符（偵
    一卷第45至46頁），且卷內並無證據證明員警於攔查之前有
    何具體跡證足以懷疑被告確有持有第二級毒品犯行之情形，
    是堪認被告就其所犯持有第二級毒品之犯行，係在員警知悉
    其涉嫌該次犯行前即已坦承，符合自首之情形，爰依刑法第
    62條前段規定予以減輕刑責。
㈣、檢察官於提起公訴及審理時，未及就被告構成累犯之事實及
    應加重其刑之事項有所主張並具體指出證明方法，故參酌最
    高法院刑事大法庭110年度台上大字第5660號裁定意旨，僅
    將被告之前案紀錄列為刑法第57條第5款之量刑審酌事由，
    無從依刑法第47條第1項規定加重其刑。
㈤、爰以行為人之責任為基礎，審酌被告前因肇事逃逸案件經本
    院判處有期徒刑1年2月確定，並於108年6月20日因縮短刑期
    執畢出監，隨即於109年間又因違反毒品危害防制條例案件
    遭偵查，後經臺灣臺南地方檢察署檢察官為緩起訴處分，緩
    起訴期間為109年11月13日至111年11月12日，而被告卻於緩
    起訴期間再為本案犯行，且被告為免緩起訴遭撤銷，刻意於
    偵查時虛構運輸第二級毒品事宜，誤導偵辦方向，虛耗司法
    資源，可見被告玩弄及無視法律之態度，所為實值非難，兼
    衡被告坦承持有第二級毒品，於審理時自承國中畢業之智識
    程度、目前從事板模及雜工之工作，日薪1,200元至1,500元
    ，未婚無子女，目前自己一個人住，不用扶養任何人之經濟
    及家庭狀況、犯罪之動機、目的、扣案毒品數量等一切情狀
    ，量處如主文所示之刑。
四、沒收
    按查獲之第一、二級毒品及專供製造或施用第一、二級毒品
    之器具，不問屬於犯罪行為人與否，均沒收銷燬之，毒品危
    害防制條例第18條第1項前段定有明文。扣案如附表所示15
    包白色結晶，經送驗後檢出含有第二級毒品甲基安非他命成
    分，係查獲之第二級毒品，有高雄市立凱旋醫院110年12月2
    7日南市凱醫驗字第70550號濫用藥物成品檢驗鑑定書存卷可
    考（偵一卷第65至71頁），且據被告自承係供其個人施用等
    語（本院卷第76、159至165頁），自應依毒品危害防制條例
    第18條第1 項前段諭知沒收銷燬；至取樣化驗部分，既已驗
    畢用罄滅失，爰不另諭知沒收銷燬。又盛裝上開甲基安非他
    命之包裝袋15只，因其內仍會殘留微量毒品而無法完全析離
    ，此為本院職務上所已知之事項，應併予諭知沒收銷燬之。
五、不另為無罪諭知部分
㈠、公訴意旨另以：被告吳博欽於110年10月9日20時許，在臺南
    市○○區○○○○○道00號斜對面公園內，由真實姓名不詳綽號「C
    HRIS」外籍男子提供第二級毒品甲基安非他命與吳博欽施用
    作為代價，並由吳博欽提供其所使用之手機與綽號「CHRIS
    」外籍男子使用，由該名綽號「CHRIS」外籍男子以臉書Mes
    senger通訊軟體與暱稱「安平Ynnos Aquino」菲律賓籍男子
    聯絡後，再由綽號「CHRIS」外籍男子交付裝有15包甲基安
    非他命之黑色硬盒1個與吳博欽，囑附吳博欽攜至臺南市中
    西區永華一街與南樂街口旁公園，交付臉書暱稱「安平Ynno
    s Aquino」之菲律賓籍男子，吳博欽遂基於運輸第二級毒品
    之犯意，自安南區科技公園大道30號斜對面公園處，駕駛車
    號000-0000號普通重機車，運送該裝有15包甲基安非他命之
    黑色硬盒，欲前往中西區永華一街與南樂街口旁公園。嗣吳
    博欽因駕駛機車闖越紅燈行駛，於同日22時30分許，在中西
    區永華一街3號前為警攔查，經警詢問而主動交付裝有15包
    甲基安非他命之黑色硬盒1個供查扣，並經警依吳博欽之供
    述，在永華一街與南樂街口旁公園內尋獲該臉書暱稱為「安
    平Ynnos Aquino」之菲律賓籍男子TUDDAO SONNY AQUINO(中
    文姓名：桑尼，下稱「桑尼」)而查獲，因認被告涉犯毒品
    危害防制條例第4條第2項之運輸第二級毒品罪嫌等語。
㈡、按犯罪事實應依證據認定之，無證據不得認定犯罪事實，又
    不能證明被告犯罪者，應諭知無罪之判決，刑事訴訟法第15
    4 條第2 項、第301 條第1 項分別定有明文。而認定犯罪所
    憑之證據，雖不以直接之證據為限，間接證據亦包含在內，
    然無論直接證據或間接證據，其為訴訟上之證明，須於通常
    一般人均不致有所懷疑，而得確信其為真實之程度者，始得
    據為有罪之認定；且依同法第161條第1項規定，檢察官對於
    起訴之犯罪事實，應負提出證據及說服之實質舉證責任。倘
    其所提出之證據，不足為被告有罪之積極證明，或其闡明之
    證明方法，無從說服法官以形成被告有罪之心證，基於無罪
    推定之原則，自應為被告無罪之諭知。又被告或共犯之自白
    ，不得作為有罪判決之唯一證據，仍應調查其他必要之證據
    ，以察其是否與事實相符，同法第156條第2項亦有明文。稽
    其立法目的乃欲以補強證據擔保自白之真實性；亦即以補強
    證據之存在，藉之限制自白在證據上之價值。而所謂補強證
    據，則指除該自白本身外，其他足資以證明自白之犯罪事實
    確具有相當程度真實性之證據而言。雖其所補強者，非以事
    實之全部為必要，但亦須因補強證據與自白之相互利用，而
    足使犯罪事實獲得確信者，始克當之。
㈢、公訴意旨認被告涉犯前揭罪嫌，無非係以被告於警詢、偵訊
    中之自白、證人桑尼警詢中之證述、證人即查獲警員黃宇澤
    於偵訊之證述、臺南市政府警察局第二分局扣押筆錄、扣押
    物品目錄表、扣押物品收據、現場及扣押照片11張、臺南市
    政府警察局第二分局偵辦毒品防制條例案送驗尿液年籍對照
    表2份、被告與「桑尼」通訊軟體Messenger對話紀錄擷圖5
    張、臺南市政府衛生局110年11月4日濫用藥物尿液檢驗結果
    報告、高雄市立凱旋醫院110年12月27日南市凱醫驗字第705
    50號濫用藥物成品檢驗鑑定書等件為主要論據。
㈣、訊據被告除承認上開經本院認定有罪之持有第二級毒品犯行
    部分外，就其運輸毒品部分於審理時堅詞否認有運輸第二級
    毒品之犯行，辯稱：因為我當時緩起訴戒癮治療剛結束，我
    想說把事情推給外勞，就沒有我的事情了，「Chris」是我
    虛構的，運輸毒品獲取吸食安非他命的利益也是我虛構的，
    我與「桑尼」於Messenger對話紀錄出現「1 beer」，是指
    他要我買一箱啤酒過去給他，扣案15包甲基安非他命是我買
    來準備自己施用的，我沒有運輸毒品之行為等語；辯護人則
    為被告辯以：本案除被告於偵查中之自白外，並無任何補強
    證據，被告與「桑尼」Messenger對話紀錄與扣案毒品無關
    ，係單純討論購買啤酒，另觀諸被告驗尿報告呈甲基安非他
    命陽性反應，而「桑尼」送驗尿液卻呈甲基安非他命陰性反
    應，更足以證明扣案毒品係為自己施用而購入持有，而非運
    輸給「桑尼」，另被告不瞭解法律，以為運輸毒品並非重罪
    ，因一時害怕被發現持有毒品才會虛構運輸毒品犯行等語。
㈤、經查：
　1.被告固於警詢、偵訊均供稱：扣案如附表所示之物，係由綽
    號「CHRIS」外籍男子裝於黑色硬盒內後交付予伊，並囑咐
    伊攜至臺南市中西區永華一街與南樂街口旁公園，交付於Me
    ssenger暱稱為「安平Ynnos Aquino」之菲律賓籍男子等語
    （警卷第3至15頁；偵一卷第31至33頁），惟被告於本院審
    理時即否認警詢、偵訊所述為真，而本案卷內雖有證人即查
    獲員警黃宇澤於偵訊時證述：被告於違規遭攔查後，神色很
    緊張，後主動交出黑色硬盒，其內有如附表所示扣案毒品，
    並一直稱毒品並非其所有，而係幫他人轉交，且確實依被告
    所指交付扣案毒品地點，發現一個以Messenger與被告有聊
    天紀錄、通話紀錄之「桑尼」在該處等待被告等語（偵一卷
    第45至46頁），然細觀黃宇澤之證述，僅能證明本案查獲之
    經過及補強被告自白持有扣案15包甲基安非他命之事實，就
    被告運輸毒品部分之證述，也只是證明其於被告遭查獲時曾
    聽被告陳稱扣案毒品是為轉交予他人，此部分內容仍係來自
    被告之自白，並非除被告自白以外足資證明被告有運輸毒品
    犯行之別一證據，不足為補強證據。
　2.另觀諸被告與「桑尼」Messenger對話紀錄擷圖5張，多為聯
    繫見面之對話與通話紀錄，僅有「1 beer」為較為特殊之對
    話，然亦無從以之補強被告有運輸毒品的犯意及犯行，況「
    桑尼」於110年10月10日3時29分即案發後約5小時製作警詢
    筆錄時稱：在該處是在等被告拿啤酒給自己，根本不認識「
    Chris」，不知道被告要運輸毒品給自己等語（警卷第19至2
    2頁），是實無從以被告與「桑尼」Messenger對話紀錄擷圖
    5張作為補強被告有運輸扣案毒品之證據。而卷內其餘如尿
    液檢驗報告、毒品檢驗報告等證據，亦無法證明或補強被告
    有運輸毒品之犯意與犯行。
㈥、綜上，被告雖曾於偵查中坦承犯行，然其於本院審理時業已
    否認，縱其供述前後不一，顯有瑕疵可指，亦無從憑此認定
    被告有運輸毒品之犯行，且檢察官前開舉證，猶不足補強被
    告偵查自白之真實，充其量亦僅可證明被告有持有毒品之犯
    行，惟仍無從證明被告有何運輸毒品之舉，本院自難僅憑前
    揭事證及被告前後不一之供述，即逕認其確有運輸甲基安非
    他命之犯意及行為，是被告此部分公訴意旨所指犯行即屬不
    能證明；然依起訴意旨，此部分若成立犯罪，與被告前經本
    院論處之持有第二級毒品罪間，有吸收之實質上一罪關係，
    爰不另為無罪之諭知。
據上論斷，應依刑事訴訟法第299條第1項前段，毒品危害防制條
例第11條第2項、第18條第1項前段，刑法第11條、第62條，判決
如主文。
本案經檢察官陳昆廷提起公訴，檢察官陳于文到庭執行職務。
中　　華　　民　　國　　111 　年　　8 　　月　　9 　　日
　　　　　　　　　刑事第三庭    審判長法　官  陳振謙
　　　　　　　　　
　　　　　　　　　　                  法  官  蔡直青
　　　　　　　　　
　　　　　　　　　                    法  官  茆怡文
以上正本證明與原本無異。
如不服本判決應於收受本判決後20日內向本院提出上訴書狀，並
應敘述具體理由。其未敘述上訴理由者，應於上訴期間屆滿後20
日內向本院補提理由書狀（均須按他造當事人之人數附繕本）「
切勿逕送上級法院」。 
 　　　　　　　　　　　　　　　　　   書記官　薛雯庭
中　　華　　民　　國　　111 　年　　8 　　月　　9 　　日
附錄本案論罪科刑法條
毒品危害防制條例第11條第2項
持有第二級毒品者，處二年以下有期徒刑、拘役或新臺幣二十萬
元以下罰金。

附表：
編號 毒品名稱、數量及重量 1 甲基安非他命1包（驗前淨重0.160公克，驗後淨重0.139公克） 2 甲基安非他命1包（驗前淨重0.156公克，驗後淨重0.140公克） 3 甲基安非他命1包（驗前淨重0.150公克，驗後淨重0.133公克） 4 甲基安非他命1包（驗前淨重0.137公克，驗後淨重0.121公克） 5 甲基安非他命1包（驗前淨重0.126公克，驗後淨重0.105公克） 6 甲基安非他命1包（驗前淨重0.147公克，驗後淨重0.130公克） 7 甲基安非他命1包（驗前淨重0.131公克，驗後淨重0.113公克） 8 甲基安非他命1包（驗前淨重0.146公克，驗後淨重0.129公克） 9 甲基安非他命1包（驗前淨重0.142公克，驗後淨重0.124公克） 10 甲基安非他命1包（驗前淨重0.135公克，驗後淨重0.115公克） 11 甲基安非他命1包（驗前淨重0.145公克，驗後淨重0.125公克） 12 甲基安非他命1包（驗前淨重0.152公克，驗後淨重0.132公克） 13 甲基安非他命1包（驗前淨重0.145公克，驗後淨重0.127公克） 14 甲基安非他命1包（驗前淨重0.143公克，驗後淨重0.124公克） 15 甲基安非他命1包（驗前淨重0.152公克，驗後淨重0.139公克） 驗後淨重共計1.896公克